【裁判字號】    88,上訴,3971
【裁判日期】    890229
【裁判案由】    毒品危害防制條例
【裁判全文】
臺灣高等法院刑事判決                          八十八年度上訴字第三九七一號
    上  訴  人
    即  被  告  丙○○
    選任辯護人  何啟熏
右上訴人因違反毒品危害防制條例案件，不服臺灣桃園地方法院八十八年度訴字第七
五０號，中華民國八十八年八月十九日第一審判決（起訴案號：臺灣桃園地方法院檢
察署八十八年度偵字第六三０四號）提起上訴，本院判決如左：
    主  文
原判決撤銷。
丙○○販賣第二級毒品，處有期徒刑柒年。犯罪所得財物新臺幣玖佰元，沒收之，如
全部或一部不能沒收時，以其財產抵償之。
    事  實
一、丙○○明知安非他命業經行政院衛生署於民國（下同）六十九年十二月八日以衛
    署藥字第三○一一二四號公告列入原藥物藥商管理法第十六條第一款之禁藥管理
    ，並自六十九年十二月八日起禁止輸入、製造，再自七十年六月一日起禁止販賣
    ，為藥事法所規範之禁藥，不得轉讓，嗣又於七十五年七月十一日以衛署藥字第
    五九七六二七號函公告禁止使用在案，並於七十九年十月九日，以衛署藥字第九
    ○四一四二號公告列入麻醉藥品管理條例第二條第四款所定化學合成麻醉藥品管
    理在案，不得非法輸入、製造、運輸、販賣、持有、施打或吸用。其後，於八十
    七年五月二十日公布，自同年月二十二日起施行之毒品危害防制條例第二條第二
    項第二款規定，更進而將安非他命列為第二級毒品，規定不得販賣。詎丙○○向
    姓名年籍不詳之人販入毒品安非他命後，除部分供己施用外，竟基於意圖營利之
    犯意，於八十八年四月九日晚間，於桃園縣蘆竹鄉○○○街八弄十四號住處，非
    法販賣安非他命一包（約一．五公克）代價新臺幣（下同）三千元予乙○○、甲○○，乙○○、甲○○以另案所搶得現金中之九百元支付，因現金不足，而賒欠
    二千一百元，兩人在丙○○住處共同施用安非他命後，乙○○於八十八年四月十
    日晚上七時三十分許，在桃園縣蘆竹鄉○○街為警查獲，並自其身上扣得安非他
    命一包（驗後殘餘淨重零點三四三三公克），從而循線查獲上情。
二、案經桃園縣警察局楊梅分局報告臺灣桃園地方法院檢察署檢察官偵查起訴。
    理  由
一、訊據被告丙○○矢口否認有何違反毒品危害防制條例犯行，辯稱：伊從未販賣安
    非他命予乙○○、甲○○，而是一同出錢去向他人買安非他命，乙○○、甲○○
    曾在伊家偷東西，被伊父母打，乃對伊挾怨報復云云。經查：
（一）右揭事實業據證人乙○○於警訊及偵查中、證人甲○○於檢察官偵查中分別證
      述在卷（見臺灣桃園地方法院檢察署八十八年度偵字第六三○四號偵查卷第十
      六頁至第二十四頁、第二十七頁至第二十八頁），且證人乙○○與甲○○與被
      告係認識多年朋友，交情甚篤，業據其等證述明確，衡情應無挾怨報復攀誣之
      理。雖被告於本院聲請傳喚證人丁○○到庭證稱：八十七年間九月聽被告說他
      媽媽手鍊不見了，：：我就跟他說乙○○、甲○○有一條相似，找二林（乙○○、甲○○）去被告家對質，起初他們不承認，被告爸爸打他（乙○○）背，
      到最後他們二人就承認了等語，惟查被告之母並未就手鍊遺失之事報警處理，
      究有無此事，並無佐證，尚難據此憑信。何況，被告自承和乙○○、甲○○認
      識多年，為國中同學，且被告於偵查、原審中及本院第一次調查庭中均未供述
      伊和乙○○、甲○○有何怨隙，觀諸被告於原審僅辯稱係與乙○○、甲○○一
同出錢去向他人買安非他命，及一同吸用安非他命等語，及被告於本院供稱：
      八十八年四月九日是他們（乙○○、甲○○）請我吸（安非他命）等語（見本
      院八十八年十一月二十二日訊問筆錄），縱所辯不足採取，惟可見，被告與乙○○、甲○○交情非惡。此外，復有自乙○○身上扣得安非他命一包（驗後殘
      餘淨重零點三四三三公克）及扣押物品清單一份附卷可憑。再扣案安非他命顆
      粒一包經送憲兵司令部刑事支援中心鑑驗結果，顆粒中確含有甲基安非他命成
      份，亦有該中心八十八年四月二十二日（八八）綱得字第○四九九八號鑑驗通
      知書一份存卷可按，益徵證人乙○○、甲○○上揭所述，應非臨訟杜撰，足堪
      採信。
（二）被告丙○○將其所有之安非他命，依上開重量，以每包三千元之價格出售他人
      ，雖因被告丙○○矢口否認販賣安非他命，致無從明白審認所出售安非他命之
      購入價格，惟按販賣毒品係違法行為，非可公然為之，亦無公定之價格，不論
      是瓶裝或紙包，均可任意分裝增減分量，而每次買賣之價差，亦隨時依雙方之
      關係深淺、資力、需求之數量及對行情之認知、來源是否充裕、販賣者是否渴
      求資金、查緝是否嚴緊、購買者被查獲時供述購買對象之可能性之風險評估等
      ，因而異其標準，並機動調整，非可一概而論，販賣之利得除經坦承犯行或價
      量俱臻明確外，委難察得實情，然販賣安非他命行為，事涉重典，苟無利潤可
      圖，被告丙○○無任意將安非他命讓與他人之可能，是被告丙○○行為時所具
      營利意圖，亦屬灼然。
    綜上所述，被告丙○○販賣安非他命犯行至堪認定，自應予依法論科。
二、查安非他命業經行政院衛生署於六十九年十二月八日以衛署藥字第三○一一二四
    號公告列入原藥物藥商管理法第十六條第一款之禁藥管理，並自六十九年十二月
    八日起禁止輸入、製造，再自七十年六月一日起禁止販賣，為藥事法所規範之禁
    藥，不得轉讓，嗣又於七十五年七月十一日以衛署藥字第五九七六二七號函公告
    禁止使用在案，並於七十九年十月九日，以衛署藥字第九○四一四二號公告列入
    麻醉藥品管理條例第二條第四款所定化學合成麻醉藥品管理在案，不得非法輸入
    、製造、運輸、販賣、持有、施打或吸用。其後，毒品危害防制條例於八十六年
    十月三十日經立法院三讀通過，而於八十七年五月二十日公布，並自同年月二十
    二日起施行，該條例將之前由麻醉藥品管理條例、藥事法及肅清煙毒條例中所規
    範之所有有害國人身體健康之毒品均包攝其內，而區分毒品為三級，並統一規定
    其處罰及觀察勒戒、強治戒治之程序，安非他命依該條例第二條第二項第二款規
    定，係列為第二級毒品。關於「販賣」安非他命之處罰係規定於該條例第四條第
    二項。核被告所為，係犯毒品危害防制條例第四條第二項之販賣第二級毒品罪。
    被告非法持有毒品安非他命並進而販賣，其持有之低度行為，應為販賣之高度行
    為所吸收，不另論罪。
三、原審就被告丙○○予以論罪科刑，固非無見，惟查被告非法販賣安非他命之時間
    係八十八年四月九日，被告被訴自八十六年四月間起至八十八年四月八日止，非
    法販賣安非他命予乙○○、甲○○之犯行，尚屬不能證明，依法應不另為無罪之
    諭知（理由詳後述），原審疏未詳查審究，仍就被告被訴八十六年四月間起至八
    十八年四月八日止之販賣安非他命犯行，併予論科，已有未當；且警方就自乙○○身上扣得，經乙○○、甲○○吸用後剩餘淨重零點三四三三公克之安非他命一
    包，因被告非法販賣予乙○○、甲○○並交付後已非屬被告所有，於被告非法販
    賣安非他命罪刑下併予諭知沒收銷燬，亦有未合。被告上訴意旨否認犯罪，雖無
    理由，惟原判決此部分既有可議，自應由本院予以撤銷改判。爰審酌被告除施用
    毒品戕害己身，竟將安非他命販賣他人，危害他人健康，犯後猶飾詞卸責，不知
    悔悟，惟其販賣數量尚微等一切情狀，量處如主文所示之刑，以資懲儆。另被告
    販賣安非他命所得九百元，應依同條例第十九條第一項規定，諭知沒收之，如全
    部或一部不能沒收時，以其財產抵償之。
四、公訴意旨謂：被告丙○○基於販賣安非他命之概括犯意，連續自八十六年間某日
    起至八十八年四月八日止，在其桃園縣蘆竹鄉○○○街八弄十四號住處等處，以
    每公克二千元之價格，非法販賣第二級毒品安非他命予乙○○、甲○○施用，而
    圖牟不法利益，因指被告此部分行為，亦涉有連續非法販賣第二級毒品安非他命
    之罪嫌云云。惟查：此部分之事實僅有證人乙○○、甲○○之指述，並未查得其
    他任何被告販賣安非他命之物證、事證，足認被告自八十六年間某日起至八十八
    年四月八日止，即有連續非法販賣安非他命予乙○○、甲○○之行為，被告被訴
    自八十六年間某日起至八十八年四月八日止，連續非法販賣安非他命予乙○○、
    甲○○之犯行，即屬不能證明，本應為無罪之諭知，惟公訴人指此部分事實，與
    前揭已論罪科刑之部分，有連續犯之裁判上一罪之關係，故不另為無罪之諭知，
    附此說明。
據上論斷，應依刑事訴訟法第三百六十九條第一項前段、第三百六十四條、第二百九
十九條第一項前段，毒品危害防制條例第四條第二項、第十九條第一項，判決如主文
。
本案經檢察官沈明彥到庭執行職務。
中      華      民      國    八十九    年      二      月    二十九    日
                              臺灣高等法院刑事第二十二庭
                                  審判長法  官  童  有  德
                                        法  官  林  文  舟
                                        法  官  胡  方  新
右正本證明與原本無異。
如不服本判決應於收受送達後十日內向本院提出上訴書狀，其未敘述上訴之理由者並
得於提起上訴後十日內向本院補提理由書（均須按他造當事人之人數附繕本）。
                                        書記官  秦  慧  榮
中      華      民      國    八十九    年      三      月      二      日
附錄：本判決論罪科刑法條全文
毒品危害防制條例第四條
製造、運輸、販賣第一級毒品者，處死刑或無期徒刑；處無期徒刑者，得併科新臺幣
一千萬元以下罰金。
製造、運輸、販賣第二級毒品者，處無期徒刑或七年以上有期徒刑，得併科新臺幣七
百萬元以下罰金。
製造、運輸、販賣第三級毒品者，處五年以上有期徒刑，得併科新臺幣五百萬元以下
罰金。
製造、運輸、販賣專供製造或施用毒品之器具者，處一年以上七年以下有期徒刑，得
併科新臺幣一百萬元以下罰金。
前四項之未遂犯罰之。
毒品危害防制條例第十九條第一項
犯第四條至第九條、第十二條、第十三條或第十四條第一項、第二項之罪者，其供犯
罪所用或因犯罪所得之財物，均沒收之，如全部或一部不能沒收時，追徵其價額或以
其財產抵償之。


司法院資訊處製作；財團法人民間司法改革基金會備份。
